【裁判字號】    99,易,11
【裁判日期】    990729
【裁判案由】    竊盜
【裁判全文】
臺灣臺中地方法院刑事判決                99年度易字第11號
公  訴  人  臺灣臺中地方法院檢察署檢察官
被      告  丙○○
上列被告因竊盜案件，經檢察官提起公訴（98年度偵字第27700
號），經本院裁定改依簡式審判程序審理，判決如下：
    主    文
丙○○攜帶兇器竊盜，累犯，處有期徒刑柒月。
    犯罪事實及理由
一、丙○○前因竊盜及恐嚇等案件，經本院分別以97年度簡字第
    356號、97年度易字第1787號判決，各判處有期徒刑6月確定
    ，經合併定應執行有期徒刑10月，甫於民國98年10月13日易
    科罰金執行完畢。詎仍不知悔改，復意圖為自己不法之所有
    ，於98年11月12日上午11時53分許，在臺中縣沙鹿鎮公明里
    樂群新莊190號之「壹文伍母公廟」內，持置於該廟櫃檯上
    ，足以危害他人生命、身體安全，可供兇器使用之螺絲起子
    1支，撬開功德箱之鎖頭後，竊取箱內之新臺幣4000元現金
    。得手後，將之藏放於口袋內，正欲離去之際，為廟務人員
    乙○○發覺，報警後當場查獲，並扣得上開螺絲起子1支。
二、前開犯罪事實，有下列證據可證：
(一)被告丙○○於警詢、偵訊、本院審理時為認罪之陳述。
(二)證人乙○○於警詢時之指述。
(三)贓物認領保管單1紙、查獲照片8張附卷可稽。
(四)一字型螺絲起子1支扣案可佐。
三、論罪科刑部分：
(一)按刑法第321條第1項第3款之攜帶兇器竊盜罪，係以行為人
    攜帶兇器竊盜為其加重條件，此所謂兇器，其種類並無限制
    ，凡客觀上，具有危險性之兇器均屬之，且祇須行竊時攜帶
    此種具有危險性之兇器為已足，並不以攜帶之初有行兇之意
    圖為必要（最高法院79年臺上字第5253號判例意旨參照）。
    本案被告丙○○所持用之螺絲起子，係一便於施力且質地堅
    硬之工具，客觀上足以為殺傷人之生命、身體之器械，係具
    有危險性之兇器無誤，而其既於行竊時持用上開兇器，要與
    刑法第321條第1項第3款之攜帶兇器竊盜罪之構成要件該當
    。核被告所為係犯刑法第321條第1第3款之攜帶兇器竊盜罪
    。
(二)被告前因竊盜及恐嚇等案件，經本院分別以97年度簡字第35
    6號、97年度易字第1787號判決，各判處有期徒刑6月確定，
    經合併定應執行有期徒刑10月，甫於98年10月13日易科罰金
    執行完畢，有臺灣高等法院被告前案紀錄表在卷可按，其於
    前案執行完畢後，5年內故意再犯本件有期徒刑以上之罪，
    為累犯，應依刑法第47條第1項之規定，加重其刑。
(三)又按刑法第19條規定之刑事責任能力，係指行為人犯罪當時
    ，理解法律規範，辨識行為違法之意識能力，與依其辨識而
    為行為之控制能力。行為人是否有足以影響意識能力與控制
    能力之精神障礙或其他心理缺陷等生理原因，因事涉醫療專
    業，固應委諸於醫學專家之鑑定，然該等生理原因之存在，
    是否致使行為人意識能力與控制能力欠缺或顯著降低之心理
    結果，係依犯罪行為時狀態定之，故應由法院依調查證據之
    結果，加以判斷（最高法院96年度臺上字第6368號刑事判決
    要旨參照）。查被告雖自99年1月9日起陸續至臺中市維新醫
    院住院治療，診斷結果為重鬱症，有臺中市維新醫院診斷證
    明書在卷可稽，是被告臨床診斷固罹有情感性精神病，然本
    案犯案時間為98年11月，且被告於警詢時坦承係乘四下無人
    時行竊（見警卷第3頁），並知以螺絲起子撬開功德箱鎖頭
    之方式來達成犯罪目的，而其行竊後，於警詢、偵查中，對
    其犯案之動機、行竊方式、查獲經過等情均供述甚明，顯無
    受精神疾病之影響，難認其犯案行為之精神狀態已達刑法第
    19條所謂「行為時因精神障礙或其他心智缺陷，致不能辨識
    其行為違法或欠缺依其辨識而行為之能力者」或「因前項之
    原因，致其辨識行為違法或依其辨識而行為之能力顯著減低
    者」之情形，自無從依上開規定予以不罰或減刑，附此敘明
    。
(四)爰審酌被告時值壯年，不思以正當方法賺取財物，為貪取不
    法利益，竟罔顧公眾安全，以攜帶兇器之方式竊取廟宇香油
    錢，惟念其現今罹患精神疾病就醫中，暨犯後坦認犯行，且
    所竊得財物價值尚屬非鉅，業經被害人代表領回，及其犯罪
    之動機、目的等一切情狀，量處如主文所示之刑。
(五)至於被告犯本案時持用之螺絲起子1支，係被告在上開廟宇
    櫃檯上所取得，業據被告於本院審理時供明在卷，因非被告
    丙○○所有之物，亦非違禁物，自無從併予諭知沒收，附此
    敘明。
四、應適用之法條：依刑事訴訟法第273條之1第1項、第299條第
    1項前段、第310條之2、第454條第1項，刑法第321條第1項
    第3款、第47條第1項，刑法施行法第1條之1，判決如主文。
本案經檢察官甲○○到庭執行職務。
中    華    民    國    99    年    7    月     29    日
                  刑事第九庭    法  官  吳幸芬
以上正本證明與原本無異。
如不服本判決，應於收受送達後10日內向本院提出上訴書狀（應
敘述具體理由並附繕本）。
上訴書如未敘述理由，應於上訴期間屆滿後20日內補提理由書於
本院。
                                書記官  黃毅皓
中    華    民    國    99    年    7    月    29    日
附錄本判決論罪科刑法條：
中華民國刑法第321條
（加重竊盜罪）
犯竊盜罪而有左列情形之一者，處6月以上、5年以下有期徒刑：
一  於夜間侵入住宅或有人居住之建築物、船艦或隱匿其內而犯
之者。
二  毀越門扇、牆垣或其他安全設備而犯之者。
三  攜帶兇器而犯之者。
四  結夥三人以上而犯之者。
五  乘火災、水災或其他災害之際而犯之者。
六  在車站或埠頭而犯之者。
前項之未遂犯罰之。
準條例第一條前段、第二條，判決如主文。

司法院資訊處製作；財團法人民間司法改革基金會備份。
